【裁判字號】    95,台上,1173
【裁判日期】    950308
【裁判案由】    強盜等罪
【裁判全文】
最高法院刑事判決            九十五年度台上字第一一七三號
    上  訴  人  甲○○
                        70巷2號（另案在台灣高雄第二監獄
                        執行）
                乙○○
                        號之4（另案在台灣高雄監獄執行）
                丙○○
                        2之1號（另案在台灣高雄第二監獄執
                        行）
上列上訴人等因強盜等罪案件，不服台灣高等法院高雄分院中華
民國九十四年十一月二十二日第二審判決（九十四年度上訴字第
一０六三號，起訴案號：台灣高雄地方法院檢察署九十三年度偵
字第一九八二八、二一四一五號），提起上訴，本院判決如下：
    主  文
上訴駁回。
    理  由
一加重強盜部分：
按刑事訴訟法第三百七十七條規定，上訴於第三審法院，非以判
決違背法令為理由，不得為之。是提起第三審上訴，應以原判決
違背法令為理由，係屬法定要件。如果上訴理由書狀並未依據卷
內訴訟資料，具體指摘原判決不適用何種法則或如何適用不當，
或所指摘原判決違法情事，顯與法律規定得為第三審上訴理由之
違法情形，不相適合時，均應認其上訴為違背法律上之程式，予
以駁回。本件上訴人甲○○上訴意旨略稱：(一)、伊在警詢時，遭
受刑求，祇因身上無傷，故於押入看守所時，未有傷情報告，原
判決竟不採信伊遭警刑求之辯解，已有未當，況伊之警詢筆錄乃
屬傳聞證據，原判決予以採為認定伊犯罪之證據，亦非適法。(二)
、被害人侯玉金在被強盜財物之後十餘小時，始行報警，已不合
常情，且既謂歹徒戴有口罩，強盜之時天色昏暗，竟能指認伊即
係作案歹徒，實非合理，尤以其在警詢時，係謂其腰際之圍裙布
袋遭甲○○強行取走，在原審則稱係被共同被告丙○○所強盜，
先後不一，足見不可採信。伊因此經論處罪刑，委實枉。另上
訴人乙○○上訴意旨略謂：(一)、自警詢筆錄所載用字遣詞及陳述
語氣以觀，伊與共同被告甲○○、丙○○均相一致，可見係刑求
所得，原審竟未加詳查，顯有應於審判期日調查之證據而未予調
查之違法。(二)、伊既陳明作案之際，伊僅有持手機而已，絕未攜
帶扳手作為兇器，原判決就此未敘明不予採信之理由，自有判決
不備理由之違失。(三)、原審僅憑伊在警詢時，遭刑求所為不實之
自白，資為認定伊犯罪之證據，實有違證據裁判法則。上訴人丙
○○上訴意旨略為：(一)、綜合被害人歷次供述，乃謂乙○○先以
扳手毆擊被害人，再下手強取財物，因搶不走被害人之圍裙布袋
，丙○○始下車拉扯該布袋等語，足見丙○○並未施用強暴、脅
迫之手段，乃原判決認定為：「丙○○下車協助拉扯侯玉金之圍
裙布袋，嗣經乙○○高舉扳手，並以該扳手毆擊侯玉金右肩一次
之強暴方法……丙○○遂強行拉扯取走繫於侯玉金腰際之前開圍
裙」，顯有認定事實與證據不相適合之證據上理由矛盾之違誤。
(二)、被害人所述關於歹徒將其自車內如何拉下，與如何以扳手予
以毆擊，及其受傷部位究係在右肩或左肩，均多與經驗法則、論
理法則相違背，原判決逕予採納，實有違採證法則。(三)、原判決
既認上訴人等強盜之事係「早有預謀」，復謂「被告等搶劫侯玉
金是另行起意」，應有判決理由矛盾之違失各云云。惟查：(一)、
供述證據，前後雖稍有差異或矛盾，事實審法院非不可本於經驗
法則及論理法則，斟酌其他情形，作合理之比較，定其取捨；又
供述證據之一部認為真實者，予以採取，亦非法則所不許。因之
，被害人供述之證據前後縱有差異，事實審法院依憑其前後之供
述，斟酌其他證據，本於經驗法則與論理法則，取其認為真實之
一部，作為論罪之依據，自屬合法，非謂一有不符或矛盾，即應
認其全部均為不可採信，亦難因所認事實與其供述部分不符，即
指判決有證據上理由矛盾之違法。本件原判決關於上訴人等強盜
部分，主要係依憑侯玉金始終堅述遭二名歹徒聯手施強暴，取去
其頸部之玉墜項鍊與內置鉅款之腰際圍裙布袋，並有其遭強盜而
受輕傷之診斷證明書及自甲○○處起出其分得之贓款新台幣三萬
一千八百元，而經侯玉金領回立具之贓物認領保管收據可資佐證
，乙○○、丙○○在警詢時亦一致坦承上情無隱，且直陳「都是
由甲○○策劃及提議」，乙○○在檢察官偵查中仍坦言：「蘇開
車把被害人攔下來，我再下車扯被害人的鍊子，蘇拉她的皮包，
我有拿一支螺絲起子在手上」，丙○○同稱：「如陳所述」等證
據資料，乃認定上訴人等有如原判決事實欄第二項所載之犯行，
因而將第一審之科刑判決予以撤銷，改判均論處其等三人共同意
圖為自己不法之所有，攜帶兇器，以強暴至使不能抗拒，而取他
人之物（乙○○累犯）罪刑。對於其等三人均矢口否認犯強盜罪
，所為並非出於預謀，且僅屬搶奪，亦未持何兇器云云之辯解，
則以侯玉金必須於清晨時刻，腰纏鉅款，駕車隻身前往市場補貨
之生活作息，既為鄰居之甲○○所素悉，乙○○、丙○○先在戴
家前守候，嗣驅車尾隨，再覓機強盜，得手後，與甲○○會合，
改搭戴車離去朋分贓款，足見係三人預謀強盜而分工實施，且因
三人在原審均供明其等係在偷得所用以尾隨侯車之汽車後，始想
要「搶侯玉金」，偷車之前無萌該念等語，可見強盜之事，乃竊
盜之後所另行起意。再衡諸侯玉金受有右肩挫傷瘀血四〤五及五
〤六公分，右膝四〤四公分，左膝五〤五公分擦破傷，在第一審
時更證稱：「當日被告乙○○所持之扳手體積非小，我不可能看
錯，且該扳手上尚有調整開闔大小之螺旋」，乙○○在警詢之初
，直陳確有攜持扳手之情，在偵查中稱係「螺絲起子」，在第一
審翻言未攜帶任何兇器，在原審再指係「手機」等情，是所辯均
係避重就輕之詞，不足採信。復敘明侯玉金遭強盜，乃事出突然
，心理難免緊張，非無記憶錯誤可能，爰以其所述與乙○○、丙
○○供承相符部分，作為認定事實之基礎。至侯玉金依憑不良印
象，指認甲○○部分，如何與事實不符，不予採用，亦已詳加說
明。所為證據取捨、事實認定及得心證理由，均有卷內各證據資
料可稽。原審既係斟酌調查所得之各項直接及間接證據，本於推
理作用，而為綜合判斷，採納侯玉金關於遭強盜之基本社會事實
陳述，作為認定上訴人等三人加重強盜犯行所憑證據基礎之一，
並就未符經驗法則及論理法則部分予以捨棄，要無上訴意旨所謂
違法採證及判決理由未備、矛盾之違法情形存在。(二)、刑事訴訟
法第三百七十九條第十款所稱應調查之證據，係指與待證事實有
重要關係，在客觀上認為應行調查，為法院認定事實與適用法律
之基礎者而言。倘待證之事實已明確，縱不為無益之調查，即無
證據調查未盡之違法可言。微論乙○○、甲○○之警詢筆錄內容
並非完全一致，以各該筆錄既均由偵查員郭志傑參與製作，有各
該筆錄在案可稽，則其語氣、用字大致相同，無非個人文體記述
之表達方式一貫，自屬當然，不能以其文字相似，資為刑求之論
據，原審乃函調乙○○、甲○○到案之初遭羈押於台灣高雄看守
所之「被告健康檢查表」、「收容人入所前受傷患病經過自述登
記簿」、「新收收容人內外傷登記表」等資料，查明其二人當時
均未陳述遭人毆傷，且看守所人員檢視其等身體外部，亦無任何
異狀，有該看守所函覆資料存卷可憑，復參以甲○○所稱警員掐
其頸部一節，竟先指係在警車上，嗣改謂在製作筆錄時；且前者
不知是何原因，後者則因否認犯罪，具見先後矛盾，刑求之說，
顯無可採，已於原判決理由壹－一內，詳加說明，並無甲○○上
訴意旨所謂採證違法及乙○○上訴意旨所稱證據調查未盡之違失
情事。上訴人等上訴意旨，均置原判決已明白論斷之事項於不顧
，就原審採證認事職權之適法行使，任意指摘為違法，且猶執陳
詞，仍為單純事實上之爭執，殊難認為適法之第三審上訴理由。
至原判決雖未就其採用上訴人等之警詢筆錄，如何符合刑事訴訟
法第一百五十九條之二關於傳聞法則例外之情形，予以說明，固
有微疵，但除去此部分既仍應為相同之認定，於判決本旨尚不生
影響，依刑事訴訟法第三百八十條規定意旨，甲○○以此執為第
三審上訴理由，亦非法之所許。依上說明，應認上訴人等三人此
部分之上訴均為違背法律上之程式，予以駁回。
二加重竊盜部分：
按刑事訴訟法第三百七十六條所列各罪之案件，經第二審判決者
，不得上訴於第三審法院，為該法條所明定。上訴人等三人關於
加重竊盜部分，原審係依刑法第三百二十一條論處罪刑，核屬刑
事訴訟法第三百七十六條第二款之案件。依上揭說明，既經第二
審判決，自不得上訴於第三審法院，上訴人等三人猶就此部分提
起上訴，顯為法所不許，應予駁回。
據上論結，應依刑事訴訟法第三百九十五條前段，判決如主文。
中    華    民    國  九十五  年    三    月    八    日
                      最高法院刑事第八庭
                          審判長法官  張  淳  淙
                                法官  張  春  福
                                法官  呂  丹  玉
                                法官  洪  昌  宏
                                法官  蔡  彩  貞
      本件正本證明與原本無異
                                      書  記  官
中    華    民    國  九十五  年    三    月   十四   日
                                                      Ｑ


司法院資訊處製作；財團法人民間司法改革基金會備份。
